臺灣臺南地方法院交通事件裁定　　　　100年度交聲字第446號
移送機關　　交通部公路總局嘉義區監理所麻豆監理站
異議人即
受處分人　　王琮苡
上列異議人即受處分人因違反道路交通管理處罰條例案件，對於
交通部公路總局嘉義區監理所麻豆監理站民國100年6月2日所為
之裁決處分（處分案號：麻監裁罰字第裁75-ST0000000號）聲明
異議，本院裁定如下：
    主    文
原處分撤銷。
王琮苡汽車駕駛人駕駛汽車，有二輛以上之汽車共同在道路上以
危險方式駕車，處罰鍰新臺幣萬元，吊銷其駕駛執照，年內
不得考領駕駛執照，並應接受道路交通安全講習。
    理    由
一、原處分意旨略以：異議人即受處分人王琮苡（下稱異議人）
    駕駛車牌號碼6005-SR號自用一般小客車，於民國100年4月
    17日1時50分許，行經臺南市新市區南134線及南135線路段
    時，因二輛以上汽車集體併排、競駛方式駕車，經臺南市政
    府警察局善化分局警員製單舉發車輛所有人，嗣據車主王冬
    梅陳明該車輛係由異議人駕駛，移送機關即交通部公路總局
    嘉義區監理所麻豆監理站（下稱原處分機關）乃以異議人有
    二輛以上汽車共同在道路競駛之違規事證明確，依道路交通
    管理處罰條例第43條第3項、第67條第2項（原處分漏載第67
    條第2項）、第85條第1項（原處分誤載為第2項）及違反道
    路交通管理事件統一裁罰基準表之規定，裁處異議人罰鍰新
    臺幣（下同）30,000元，吊銷駕駛執照，3年內禁考，施以
    道安講習等語。
二、聲明異議意旨略以：
  (一)異議人當時是去南科找人，回家時走樹谷園區，遇到飆車族
    和異議人開同一條路，他們開在異議人前面跟後面，一直按
    喇叭跟閃燈，異議人並沒有競駛方式駕車，何況前面車那麼
    多，異議人只是開旁邊讓他們過，否則他們開那麼快撞到異
    議人怎麼辦。
  (二)影片可以看到車速不快，異議人也沒有兩車併排，異議人駕
    駛在自己的車道上，不知道要與誰併排，開這種單異議人不
    服，所以要異議，超過60公里才算公共危險罪，影片可以看
    出車速不到50公里，異議人也沒有超越雙黃線，異議人是在
    順向車道，異議人與前後車輛都不認識，異議人是要回家的
    路上。去到大路時，其他車輛都不知道彎去那裡，如果真的
    有競駛請提出證據，異議人不是逆向，應該也不算是公共危
    險罪吧，如果異議人逆向的話，那異議人沒有話說。
  (三)為此，聲明異議等語。
三、按汽車駕駛人，駕駛汽車有在道路上蛇行，或以其他危險方
    式駕車者，處新臺幣6,000元以上24,000元以下罰鍰，並當
    場禁止其駕駛。二輛以上之汽車共同違反第1項規定，或在
    道路上競駛、競技者，處汽車駕駛人新臺幣30,000元以上
    90,000元以下罰鍰，並當場禁止其駕駛及吊銷其駕駛執照。
    汽車駕駛人有第43 條規定之情形者，應接受道路交通安全
    講習；道路交通管理處罰條例第43條第1項第1款、第3項、
    第24條第1項第3款分別定有明文。
四、經查：
  (一)移送機關指稱異議人駕駛6005-SR號自用一般小客車，於100
    年4月17日01時50分許，行駛於台南市新市區南134線及南
    135線之路段，有「兩輛以上汽車共同在道路上競駛」之違
    規行為，有台南市政府警察局100年4月21日南市警交大字第
    ST0000000號舉發違反道路交通管理事件通知單1份在卷可參
    。
  (二)證人即當日舉發本違規事件之臺南市政府警察局善化分局
    警員黃義麟在本院100年度交聲字第445號事件中於「（法官
    問：本件是否你舉發？〈提示舉發單並告以要旨〉）是我舉
    發的。」、「（法官問：當時情形如何？）本件係事後補開
    ，100年4月17日當時執行防治危險駕車勤務，接獲通報安定
    區有危險駕車車隊，便前往協助支援，行經樹谷大道，發現
    對向車道有危駕車隊佔據路面，我們警車便迴轉尾隨蒐證，
    途經樹谷大道轉134線道再轉135線道。」、「（法官問：這
    些車道有何危險駕駛行為？）任意變換車道，佔據對向車道
    及整個路面。」等語明確（見本院100年度交聲字第445號卷
    第24頁）；又經本院勘驗台南市政府警察局善化分局100年6
    月17日南市警善交字第1000010194號函檢送違規錄影光碟，
    勘驗結果如下：「00：00：35秒時，出現白色自小客車，警
    員唸出W3-5678號車牌號碼，白色車輛前由警員唸出車號922
    1-XV，畫面00：00：46出現黑色自小客車（車牌未能辨識）
    ，畫面看到雙向車道上至少有七、八輛自小客車並行佔據全
    部車道，00：00：48時警員唸出3883-VL號車牌，巡邏車00
    ：00：58時超越3883-VL號車輛，於畫面看到壹台鐵灰色自
    小客行駛於車道上（未逆向），車速與巡邏車車速相當，警
    員於00：01：06時唸出0352-D6車號，並同時超越該車，畫
    面無法看到0352-D6車輛。00：01：13開始警員唸出其他車
    陣中車輛之車號，巡邏車與該車群速度相當，00：01：31時
    警員唸出6039-MH車號，此時畫面可見紅色馬自達逆向行駛
    於道路上，巡邏車於00：01：43時超越6039-MH車輛，該車
    均未切回順向道路，繼續逆向行駛，00：01：45時，無法看
    到6039-MH車輛。00：01：51時以後警員陸續唸出車群中其
    他車輛車牌號碼，此時畫面可見6台以上車輛同樣佔據雙向
    車道，警員於00：02：36時，唸出車號6005-SR車號，並超
    越6005-SR車輛，00：02：39以後畫面無法看到6005-SR車輛
    。」（見本院100年12月23日訊問筆錄）。依上開勘驗之結
    果，核與證人黃義麟上揭證述大致相符，足認異議人之車輛
    有參與之此一車隊之駕駛行為，明顯造成危害一般用路人行
    車安全之程度，是以，異議人有舉發機關舉發之上開違規行
    為一情堪認屬實，異議人辯稱係突然遇到該車隊，然不僅未
    減速、靠邊讓行，亦未提前於其他引道離去而仍持續併行於
    車陣中，且持續相當一段時間逆向行駛，益徵其主觀上有併
    排行駛而共同以「危險方式駕車」之意識明確。衡諸常情，
    一般用路人遇有此情，得以減速、靠邊讓行方式或提前於其
    他引道離去以區隔於車陣外，是其上開所辯，與常理有違，
    殊難採信。
  (三)至異議人另辯稱其也沒有兩車併排，異議人駕駛在自己的車
    道上，不知道要與誰併排，異議人也沒有超越雙黃線，異議
    人是在順向車道，異議人與前後車輛都不認識等語，惟查，
    證人黃義麟在本院100年12月23日調查時結證稱：「（法官
    問：當天是否開巡邏車？）是的，駕駛警用巡邏車。」、「
    （法官問：有無閃燈號？）有的，但沒有開警笛。」、「（
    法官問當時你們跟在車群後面車速約多少？）我們緊跟著車
    隊，車隊開多快，我們就開多快，因為如果沒有跟上車隊的
    速度沒有辦法拍到車牌。」、「（法官問：當天跟在車群後
    面你們的車速是在50上下或比50快很多？）50上下，因為部
    分路段是彎道，所以應該都是50上下。」、「（法官問：為
    何有些車輛停到路邊，你們仍認為他有參加飆車而舉發？）
    他們應該是看到巡邏車以後減速停在路邊，我們在進入該路
    口時，我們追逐了一段距離後接近車群，陸陸續續有些車輛
    看到巡邏車接近之後才減速靠到路邊。」等語（見該日訊問
    筆錄）。依上開勘驗結果以及證人黃義麟之證言，警察乃係
    發現飆車車隊開始駕駛警用巡邏車自後追趕，並以手持攝影
    機採證，而自開始拍攝至拍到車隊第一台車W3-5678自小客
    車時，已經過35秒，然在警車接近前，均見車隊中之車輛車
    速均相當，並未見包括異議人之車輛有自動減速、靠邊之情
    形，而警車接近異議人駕駛之車號6005-SR車號自小客車時
    ，時間已過2分36秒，即使異議人所駕駛之車輛未有超速或
    逆向之違規，然二輛以上之汽車共同危險駕駛行為之原因及
    其樣態不一，並不以相互有聯絡為限，若各駕駛人主觀上有
    參與之意思，客觀上復有參與之行為，即應認有共同危險駕
    駛之行為，亦即異議人見該車隊已完全佔據雙向車道，一半
    的車輛均已逆向行駛相當一段時間，竟仍以相同的速度繼續
    行駛於車陣中而不減速、靠邊，至少達數分鐘之久，自應認
    異議人有共同危險駕駛之行為，是異議人此部分之辯詞，亦
    無可採。
  (四)末按，道路交通管理處罰條例第43條第3項所謂「二輛以上
    之汽車共同違反第1項之規定，或在道路上競駛、競技」，
    其中違反第1項之規定所指即「蛇行，或以其他危險方式駕
    車」，至「競駛、競技」則指數車相互以超越對方車輛為目
    的，而高速競賽或追逐行駛之駕駛行為。是以，「蛇行」為
    「危險方式駕車」之例示規定，而「競駛、競技」與「危險
    方式駕車」之裁罰法律效果固無不同，惟由構成要件規範結
    構觀之，立法者顯然有意區分兩者之行為態樣，且不以同時
    具備為必要。準此，數駕駛人若結夥成行，雖有併排行駛、
    佔據車道之駕駛行為，仍與「競駛、競技」之文義有間，自
    不能適用「競駛、競技」之規定為裁罰依據。查本件異議人
    有數車共同併排行駛之「危險方式駕車」行為業如前述，然
    上開採證光碟之錄影內容中，異議人駕駛自小客車與他車雖
    偶有前後，惟尚無明顯與他車有相互超越、追逐競駛之情形
    ，復查無其他積極證據足以證明異議人確有移送機關所認競
    駛之違規，是移送機關以「二輛以上汽車共同在道路上競駛
    」為裁罰事由，其認事用法即有違誤。
五、綜上所述，異議人於上揭時、地，駕駛車號6005-SR自小客
    車，有「二輛以上汽車共同在道路上以危險方式駕車」之違
    規行為堪以認定。惟移送機關未予詳查，而以「二輛以上汽
    車共同在道路上競駛」為裁罰事由，其認事用法有所違誤。
    是異議人之異議雖無理由，惟原處分既有上開瑕疵，自應由
    本院撤銷原處分，並另諭知如主文第2項所示，以資適法。
六、據上論斷，應依道路交通管理處罰條例第87條第2項、道路
    交通事件處理辦法第19條前段，裁定如主文。
中    華    民    國   100    年    12    月    30    日
                      交通法庭  法  官  林福來
以上正本證明與原本無異。
如不服本裁定，應於收受送達後5日內向本院提出抗告狀。（應
附繕本）
                                書記官  李淑惠
中    華    民    國   101    年    1     月    5     日